臺灣基隆地方法院交通事件裁定                      九十一年度交聲字第五六號
    原處分機關  交通部公路局臺北區監理所基隆監理站
    聲明異議人
    即受處分人  乙○○
右列聲明異議人即受處分人因違反道路交通管理處罰條例案件，對於交通部公路局臺
北區監理所基隆監理站民國九十一年三月十一日所為之處分（原處分案號：基監字第
裁四二︱Ｃ00000000號），聲明異議，本院裁定如左：
    主  文
異議駁回。
    理  由
一、本件聲明異議意旨如聲明異議狀（如附件）所載。
二、經查原處分機關交通部公路局臺北區監理所基隆監理站（下稱原處分機關）係以
    聲明異議人即受處分人（下稱受處分人）於民國九十年七月二十三日下午五時十
    分許，騎乘車牌號碼ＤＧＮ─７０３號輕型機車行經臺北縣汐止市○○路○段五
    一六號前，肇事致人受傷逃逸，是依道路交通管理處罰條例第六十二條第一項之
    規定，裁處受處分人吊銷駕駛執照；受處分人則以伊當時係遭左側送報機車擦撞
    ，始會偏斜撞及丙○○騎乘之車牌號碼ＵＸＥ─６６１號輕型機車，因認自己並
    非蓄意碰撞，且亦屬被害人，始會暫停回頭看一下後隨即離去，並不知道丙○○
    有因此受傷，絕非故意逃逸等語。經查：
  (一)按汽車駕駛人，駕駛汽車肇事致人受傷或死亡，應即採取救護或其他必要措施，
    並向警察機關報告，不得駛離；違者吊扣其駕照三個月至六個月；逃逸者吊銷駕
    駛執照；汽車駕駛人，曾依第六十二條第一項之規定吊銷駕駛執照者，終身不得
    考領駕駛執照，道路交通管理處罰條例第六十二條第一項、第六十七條第一項分
    別定有明文。又道路交通管理處罰條例第六十二條第一項（八十六年一月二十二
    日修正前係第六十二條第二項）之規定，旨在增進行車安全，保護他人權益，以
    維持社會秩序，為憲法第二十三條之所許，與憲法尚無牴觸，司法院釋字第二八
    四號、第五三一號解釋文均載之甚詳（憲法第七十九條第二項僅規定司法院設大
    法官若干人，至「會議」僅係大法官議決聲請案之方式，向來贅稱「司法院大法
    官會議釋字第○○○號解釋」，並無法理根據，且與司法院公報向來以「司法院
    釋字第○○○號解釋」之公告方式不符）。
  (二)有關受處分人騎車肇事致人受傷後逃逸之情，業據被害人丙○○前於警訊及臺灣
    士林地方法院檢察署九十年度偵字第一○三七○號公共危險案件中指訴屬實，嗣
    經該署檢察官以受處分人駕駛動力交通工具肇事，致人傷而逃逸，聲請簡易判決
    處刑，經臺灣士林地方法院於九十一年三月二十二日以九十一年度士交簡字第一
    二八號刑事簡易判決判處有期徒刑七月、緩刑二年確定，有卷附訊問筆錄、驗傷
    診斷書、現場照片影本、道路交通事故調查報告表、現場草圖、聲請簡易判決處
    刑書及判決書等可佐，並經被害人及現場處理員警臺北縣警察局汐止分局汐止派
    出所警員甲○○以證人身分到庭結證明確（本院九十一年五月十四日訊問筆錄參
    照），堪認受處分人確有肇事致人受傷後逃逸之事實。受處分人雖以其並非故意
    逃逸，而係一時緊張才離開現場，想要去追真正肇事的送報機車等語而為辯解，
    惟自受處分人初於警訊中並未提及其遭送報機車撞及乙節（卷附偵訊筆錄參照）
    ，核與證人甲○○到庭結證情節相符，佐以證人即被害人亦證稱案發當時並未看
    到送報機車等語（本院九十一年五月十四日訊問筆錄參照），則究竟有無受處分
    人所稱之送報機車，已非無疑；且縱令果有其事，自被害人因該車禍受有兩上肢
    及左下肢多處挫擦傷等情（卷附驗傷診斷證明書一紙參照），及其所騎乘機車遭
    受處分人騎車撞擊後，倒地滑行所造成之刮地痕長達二點五公尺，且在路面形成
    清楚之痕跡，此有上開現場草圖及道路交通事故調查報告表在卷為憑，輔以被害
    人於前揭刑事案件中指陳彼當天穿著短袖衣、褲，受傷部位在手掌、膝蓋、手肘
    等處，且撞擊力很大，導致刮地痕很深等語，堪認案發當時之撞擊力非屬輕微，
    則受處分人既自承有煞車回頭看見被害人之人車倒地，且被害人身體多處未為衣
    褲遮蔽，焉有不知被害人因遭其撞及致人車倒地而受傷之可能？且受處分人若無
    肇事逃逸之故意，何以在未追獲送報機車後，猶未返回肇事現場探視被害人之狀
    況？諸此堪認受處分人所辯不知被害人受傷，並非故意逃逸等情，尚難採信。綜
    上所述，本件違規事證明確，從而原處分機關依道路交通管理處罰條例第六十二
    條第一項之規定，裁處吊銷受處分人駕駛執照之處分，核無違誤，本件受處分人
    之異議為無理由，自應將其異議駁回。
  (三)受處分人雖以其因此駕駛執照遭吊銷且終身不得重新考領乙節甚為不公，然本件
    交通違規處分係「吊銷駕駛執照」，核與事後能否重新考領乙節並無直接關連，
    亦非受處分人可執為異議標的之對象；且「道路交通管理處罰條例第六十七條第
    一項明定，因駕車逃逸而受吊銷駕駛執照之處分者，不得再行考領駕駛執照（本
    條項業於九十年一月十七日修正公布為終身不得考領駕駛執照）。該規定係為維
    護車禍事故受害人生命安全、身體健康必要之公共政策，且在責令汽車駕駛人善
    盡行車安全之社會責任，屬維持社會秩序及增進公共利益所必要，與憲法第二十
    三條尚無違背」（司法院釋字第五三一號解釋意旨參照），是以原處分機關據此
    於裁決書上註記「駕駛執照吊（註）銷後，自九十一年四月十一日起終生（應為
    「身」之誤）不得重新考領駕駛執照」等語，於法難謂違誤。至受處分人年僅十
    八歲，自稱甫於九十年七月二日考領駕駛執照，因本件交通違規案件而遭吊銷駕
    駛執照並終身不得考領，本院固認此顯有不分情節未予斟酌其日後改過遷善之可
    能機會而屬過苛，惟終身不得考領駕駛執照之規範本身是否有調整之必要，業經
    司法院大法官以「惟凡因而逃逸者，吊銷其駕駛執照後，對於吊銷駕駛執照之人
    已有回復適應社會能力或改善可能之具體事實者，是否應提供於一定條件或相當
    年限後，予肇事者重新考領駕駛執照之機會，有關機關應就相關規定一併儘速檢
    討，使其更符合憲法保障人民權益之意旨」（司法院釋字第五三一號解釋意旨參
    照）等語指出規範缺陷，則受處分人遭吊銷駕駛執照後能否重新考領駕駛執照，
    顯屬立法裁量下之將來修法問題，本院依法無從審究，併此敘明。
三、據上論斷，應依道路交通案件處理辦法第十九條，裁定如主文。
中      華      民      國    九十一    年      五      月     十六     日
                                    臺灣基隆地方法院交通法庭
                                        法      官    楊皓清
右正本證明與原本無異。
對於本件裁定如有不服，應於收受送達後五日內，向本院提出抗告書狀，敘述抗告之
理由，抗告於臺灣高等法院。
                                        書  記  官    陳玲誼
中      華      民      國    九十一    年      五      月     十七     日
